【裁判字號】    89,判,947
【裁判日期】    890330
【裁判案由】    商標註冊
【裁判全文】
行  政  法  院  判  決                            八十九年度判字第九四七號
    原      告  美商．大眾半導體公司
                              .
    代  表  人  甲○○○○○
    訴訟代理人  李忠雄律師
    被      告  經濟部智慧財產局（原經濟部中央標準局）
右當事人間因商標註冊事件，原告不服行政院中華民國八十八年一月十三日台八八訴
字第○一六一一號再訴願決定，提起行政訴訟。本院判決如左︰
    主  文
原告之訴駁回。
    事  實
緣原告於民國八十六年一月三日以「GSI」 商標（下稱系爭商標，如附圖一），指定
使用於商品及服務分類表第九類之整流器、橋式及暫態抑制器、二極體、電壓抑制器
、二極體列陣商品申請註冊。被告以其商標圖樣之GSI與 金響安全系統工程有限公司
之註冊第四一六九四一號「金響及圖」（下稱據以核駁商標圖樣，如附圖二）之商標
外文近似，且指定使用於同一或類似商品，乃依當時商標法第三十七條第一項第十二
款之規定予以核駁，發給第0000000號商標核駁審定書。原告不服，循序提起
訴願、再訴願，遞遭決定駁回，遂提起本件行政訴訟。茲摘兩造訴辯意旨如次：
原告起訴意旨及補充理由略謂：一、按商標圖樣「相同或近似於他人同一或類似商品
之註冊商標者」，不得申請註冊，固為商標法第三十七條第一項第十二款所明定。惟
其適用須以核駁之商標仍合法存在為前提要件。又商標在未註冊之前，概屬準備註冊
之程序，必自註冊之日始取得商標專用權，在實行註冊之前，其程序尚未終結（行政
法院二十九年判字第二十號判例參照），是申請註冊之商標，在其程序未終結前，法
律或事實有所變更時，主管機關應即適用變更後之法律或事實處理（行政法院五十七
年判字第九五號判決參照）。二、原告以系爭商標申請註冊時，據以核駁商標仍在註
冊專用期間，然今商標法已於八十七年九月十六日修正，且於同年十一月一日開始施
行，則據以核駁商標早已因專用期間（八十七年九月三十日屆滿）經過而消滅，因此
已無被告所據以核駁之法定原因存在，易言之，原告取得系爭商標專用權障礙，業已
消滅，依照首揭說明，在行政訴訟程序未終結前，如法律或事實有所變易，應根據情
況變遷後之法律或事實而為適法之處斷。原告應取得系爭商標專用權之註冊，其理至
明，應毋需再經更新申請程序而使原告之權益有所影響。三、被告引行政法院八十七
年判字第二二○二號判決謂「系爭商標於合法註冊之據以核駁商標期滿失效二年內即
申請註冊，如許其因行政爭訟期間，該合法註冊商標期滿失效二年而得變更原處分，
准其註冊，無異容許申請註冊者取巧提前申請，商標法第三十七條第一項第十二款之
二年期間保護規定形同具文．．．」，然思及商標保護之本旨，乃是為了維護商業上
交易安全而設之法律規定，然其主要保護者應為積極使用中之商標，或欲獲註冊之申
請中商標，倘若一商標註冊後迄期滿失效均未辦理延展或有繼續使用之意圖而任其消
滅，則應容許其他欲獲准註冊而積極使用之商標註冊申請人有更合理之法律規定，可
使其合法註冊而加以使用其商標，發揮商標之積極功能，因而於新修正商標法中亦廢
除了期滿失效二年而得拘束其他申請註冊之商標之規定，凡一商標期滿失效後，不須
等二年，其他類似之商標即可獲准註冊，此亦為商標法修正之合理性之處，然被告竟
以一修法前之判決作為立論基礎，且欲原告浪費行政資源，需更新所有申請程序始准
註冊，其行為與認事用法實有偏差。四、綜上所述，原告申請註冊系爭商標註冊申請
案，因情事法律變更，已無違反商標法第三十七條第一項第十二款之規定，請判決撤
銷原處分、訴願及再訴願決定等語。
被告答辯意旨略謂：按「商標圖樣相同或近似於他人同一商品或類似商品之註冊商標
，及其註冊商標期滿失效後未滿兩年者，不得註冊。」，為核駁審定時所適用之商標
法第三十七條第一項第十二款所明定。本件原告申請註冊之「GSI 」商標圖樣與註冊
第四一六九四一號「金響及圖」商標圖樣上之外文「CSI」，僅起首字母「G」與「C
」之別，其餘字母排列相彷彿，異時異地隔離觀察，外觀上易生混淆誤認之虞，應屬
近似之商標，復均指定使用於類似之商品，自有首揭法條之適用。至原告引據行政法
院五十七年判字第九十五號判例所稱據以核駁商標因八十七年商標法之修正而使其專
用期間經過而消滅，故原告取得該商標專用權障礙，業已消滅，在行政訴訟程序未終
結前，如法律或事實有所變異，應根據情況變遷後之法律或事實而為適法之處斷，原
告應取得該商標專用權之註冊云云者，惟依行政法院八十七年度判字第二二○二號判
決意旨所述「系爭商標於合法註冊之據以核駁商標期滿失效二年內即申請註冊，如許
其因行政爭訟期間，該合法註冊商標期滿失效二年而得變更原處分，准其註冊，無異
容許申請註冊者取巧提前申請，商標法第三十七條第一項第十二款之二年期間保護規
定形同具文，是據以核駁商標係於行政爭訟程序終結，前期滿失效二年，而非經撤銷
者，無前開判例之適用」，故原告之訴稱尚無法執為本件商標可獲註冊之論據。被告
依法核駁其註冊之申請並無不合。綜上論述，原告之訴顯無理由，請依法判決予以駁
回等語。
    理  由
按商標圖樣相同或近似於他人同一商品或類似商品之註冊商標，及其註冊商標期滿失
效後未滿二年者，不得申請註冊，為行為時商標法第三十七條第一項第十二款前段所
規定；而判斷商標之近似與否，應隔離觀察其有無引起混同誤認之虞以為斷，迭經本
院二十六年判字第四八號、四十七年判字第五一號著有判例。又商標在外觀、觀念或
讀音方面有一近似者，即為近似之商標；商標圖樣上之外文字母相同、排列各異，或
僅少數字母不同，而外觀相似，有混同誤認之虞者，為外觀近似，復為行政院台七十
四經字第一八○六八號函准修正備查之商標近似審查基準一及二之(七)所明示。查本件
原告於八十六年一月三日以系爭商標指定使用於商品及服務分類表第九類之整流器、
橋式及暫態抑制器、二極體、電壓抑制器、二極體列陣商品申請註冊。經被告審查結
果，以其商標圖樣之GSI與 金響安全系統工程有限公司之註冊第四一六九四一號「金
響及圖」商標外文近似，且指定使用於同一或類似商品，乃依當時商標法第三十七條
第一項第十二款之規定予以核駁。核與首揭法律規定、判例意旨與審查基準並無不合
，一再訴願決定，遞予維持，亦無違誤。原告雖起訴主張如事實欄所載，然查系爭商
標圖樣係由單純之印刷體外文 GSI所構成，而據以核駁商標圖樣主要部分之一之外文
則為傾料設計之CSI ，僅字首字母Ｇ與Ｃ之差別，且均無意義，異時異地隔離觀察，
構圖及排列極相防彿，易使消費者發生混同誤認之虞，應屬近似之商標，且系爭商標
指定使用之整流器、電壓抑制器、二極體列陣等商品，與據以核駁商標指定使用於電
鈴、開關、插頭、電阻等商品，依一般社會通念，係屬類似之電氣機械器具商品，揆
諸首揭法條規定系爭商標自不得申請註冊。次查「按商標圖樣相同或近似於他人同一
商品或類似商品之註冊商標，及其註冊商標期滿失效後未滿二年者，不得申請註冊，
為民國八十六年五月七日修正前商標法第三十七條第一項第十二款所規定。所謂『期
滿失效後未滿二年』，係指主管機關（即經濟部中央標準局，下同）處分時而言，故
主管機關審查核駁時未屆滿二年，縱令於提起行政訴訟後已屆滿二年，基於公平正義
及誠信原則，仍應適用處分時規定，不得核准註冊。至本院五十七年判字第九十五號
判例依其事實及理由意旨所載，係適用於據以核駁之商標被撤銷之案件，而有關商標
註冊期滿失效後未滿二年申請註冊事件，因案情不同，不得適用。」（本院八十七年
十一月三日庭長評事聯席會議決議參照）。本件據以核駁之商標既非屬被撤銷之情形
，從而，原告所稱據以核駁商標專用權於八十七年九月三十日屆滿，而八十七年十一
月一日所公布施行新修正之商標法第三十七條第一項第十二款已刪除「及其註冊商標
期滿失效後未滿二年者」之保護規定，本件不得再以該據以核駁商標作為核駁系爭商
標之依據云云，亦不足採。綜上所述，原處分於法並無不合，一再訴願決定遞予維持
，均無違誤，原告起訴意旨，核無理由，應予駁回。
據上論結，本件原告之訴為無理由，爰依行政訴訟法第二十六條後段，判決如主文。
中    華    民    國     八十九      年      三      月      三十       日
                    行 政 法 院 第 二 庭
                                審 判 長 評  事      陳  石  獅
                                         評  事      彭  鳳  至
                                         評  事      黃  合  文
                                         評  事      林  茂  權
                                         評  事      王  立  杰
右  正  本  證  明  與  原  本  無  異
                                         法院書記官  蘇  金  全
中    華    民    國     八十九      年      四      月       一        日


司法院資訊處製作；財團法人民間司法改革基金會備份。
